臺灣臺南地方法院民事裁定
110年度抗字第131號
抗  告  人  邱明俊  
相  對  人  周榮家  
上列抗告人因與相對人間本票裁定強制執行事件，對於民國110
年9月27日本院110年度司票字3002號裁定提起抗告，本院裁定如
下：
    主      文
抗告駁回。
抗告程序費用新臺幣壹仟元由抗告人負擔。
    理      由
一、按執票人向本票發票人行使追索權時，得聲請法院裁定後強
    制執行，票據法第123條定有明文。又按本票執票人依上開
    規定，聲請法院裁定許可對發票人強制執行，係屬非訟事件
    ，此項聲請之裁定，及抗告法院之裁定，僅依非訟事件程序
    ，以審查強制執行許可與否，法院就本票形式上之要件是否
    具備予審查為已足，並無確定實體上法律關係存否之效力，
    如發票人就票據債務之存否有爭執時，應由發票人提起確認
    之訴，以資解決（最高法院56年台抗字第714號、57年台抗
    字第76號民事判例意旨參照）。次按本票發票人所提之時效
    抗辯，既屬實體法律關係存否之抗辯，抗告法院於該非訟程
    序中自不得審酌，且非訟事件之裁定，得不經言詞辯論，抗
    告人提出時效抗辯，相對人或亦有時效中斷事由而不及主張
    ，有礙其防禦之實施，故抗告法院不得審酌其時效抗辯；系
    爭本票上必要記載事項如已具備，其付款期限並已屆至者，
    則法院裁定准予強制執行，即無不當，抗告法院應裁定駁回
    抗告（最高法院83年度台抗字第227號民事裁定意旨、99年1
    1月10日臺灣高等法院暨所屬法院99年法律座談會民事類提
    案第14號審查意見參照）。
二、抗告意旨略以：相對人提出抗告人簽立如附表所示之本票（
    下稱系爭本票），為未記載到期日之見票即付之本票，迄今
    已分別間隔18年、21年未請求，已逾票據法第22條第1項規
    定之3年時效期間，系爭本票債權請求權業已消滅，爰提起
    抗告，請求廢棄原裁定等語。
三、經查，相對人主張執有抗告人簽立之系爭本票兩紙，並免除
    作成拒絕證書，惟相對人屆期提示未獲付款，依票據法第12
    3條規定，聲請裁定准予強制執行等情，提出系爭本票正本
    為證，原裁定予以准許，並無不合。抗告意旨謂系爭本票已
    逾票據法第22條第1項規定之3年時效云云。然查，抗告人主
    張之時效消滅抗辯之事由，屬實體權利義務關係存否之爭執
    ，且相對人或亦有時效中斷事由而猶待調查認定，揆諸前揭
    規定及民事判例意旨，自應依訴訟程序另謀解決，要非原審
    於本票裁定之非訟程序所得審究。從而，原裁定就系爭本票
    為形式上之審查，而為許可強制執行之裁定，並無違誤，抗
    告意旨指摘原裁定不當，求為廢棄，為無理由，應予駁回。
四、據上論結，本件抗告為無理由，依非訟事件法第46條、第21
    條第2項、第24條第1項，民事訴訟法第495條之1第1項、第4
    49條第1項、第78條，裁定如主文。
中　　華　　民　　國　　110 　年　　10　　月　　28　　日
                   民事第四庭 法  官   許育菱
以上正本係照原本作成。
本裁定除以適用法規顯有錯誤為理由外，不得再為抗告。如提起
再抗告，應於裁定送達後10日內委任律師為代理人向本院提出抗
告狀，並繳納再抗告裁判費新臺幣1,000元。
中　　華　　民　　國　　110 　年　　10　　月　　28　　日
                              書記官   吳采蓉
附表：                                    110年度抗字第131號      編號 發票日 票面金額 到期日 利息起算日 票據號碼   （新臺幣）  (即提示日)  001 92年11月20日 330,000元 未  載 93年5月19日 TH784314 002 89年9月2日 50,000元 未  載 90年3月1日 TH388110